臺灣花蓮地方法院刑事裁定　　　　　　　　　　　　　　九十一年度自字第一八號
　　自　訴　人　甲○○
　　被　　　告　丙○○
　　被　　　告　乙○○
右列被告因詐欺等案件，經自訴人提起自訴，本院裁定如左：
    主  文
自訴駁回。
    理  由
一、按法院或受命法官於自訴案件第一次審判期日前訊問及調查結果，如認為案件有
    刑事訴訟法第二百五十二條至第二百五十四條之情形者，得以裁定駁回其自訴，
    同法第三百二十六條第三項定有明文。又按刑法第三百三十九條第一項之詐欺罪
    ，必須行為人自始基於不法所有之意圖，以詐術使人交付財物，始能構成，所謂
    以詐術使人交付，必須被詐欺人因其詐術而陷於錯誤，若其所用方法，不能認為
    詐術，亦不致使人陷於錯誤，即不構成該罪，最高法院四十六年臺上字第二六○
    號著有判例。至於民事債務當事人間，若有未依債務本旨履行給付之情形，在一
    般社會經驗而言，原因非一；其因不可歸責之事由無法給付，或因合法得對抗他
    造主張抗辯而拒絕給付，甚至債之關係成立後，始行惡意遲延給付，皆有可能，
    非必出於自始無意給付之詐欺犯罪一端；又刑事被告依法不負自證無罪之義務，
    故在別無積極證據之情形下，自難違反刑事訴訟法第一百五十四條之規定，以被
    告單純債務不履行之狀態，推定被告自始即有不法所有之意圖而施用詐術，僅能
    令負民事債務不履行之責任。又刑法上之侵占罪，須持有人變易其原來之持有意
    思而為不法所有之意思，始能成立，如僅將持有物延不交還或有其他原因致一時
    未能交還，既缺乏主觀要件，即難遽以該罪相繩，最高法院六十八年台上字第三
    一四六號判例載有明文。
二、自訴意旨略稱：被告丙○○與乙○○於民國九十年六月一日，與自訴人簽訂土地
    房屋買賣契約書，以新台幣（下同）四百五十萬元，共同購買自訴人所有坐落花
    蓮市○○○街六七號房屋及基地，約定由被告先行辦理過戶及貸款事宜，貸款撥
    款時被告先給付自訴人五十萬元，剩餘款項於撥貸後三個月後分四期給付自訴人
    ，詎料被告自始意圖不法，蓄意詐騙，於上開房屋及土地所有權移轉至被告丙○
    ○名下，並取得花蓮市第一信用合作社貸款後，僅支付自訴人一百萬元，尚欠三
    百五十萬元未付，該買賣契約書簽訂迄今已逾十個月，自訴人不僅不動產權遭被
    告移轉至其名下，在未付清買賣價款，即遭強行遷入，甚至花蓮市第一信用合作
    社撥款之款項一百二十萬元，亦遭其侵占，經多次催促，被告二人見自訴人一介
    女流可欺，置之不理，被告二人顯涉有刑法第三百三十五條第一項侵占罪嫌、及
    同法第三百三十九條第一、第二項詐欺罪嫌。
三、本案自訴人自訴被告丙○○、乙○○，涉有刑法第三百三十五條第一項侵占罪嫌
    、及同法第三百三十九條第一、第二項詐欺罪嫌，無非係以被告未履行前開買賣
    合約，提出土地房屋買賣契約書、存證信函、土地、建物登記謄本影本為其論據
    。訊據被告丙○○與乙○○固坦承有向自訴人買受前開土地房屋，然均堅決否認
有侵占、詐欺犯行，被告乙○○辯稱：我本來是要買房子，但因財物問題，無法
    償還，我是要還房子，但丙○○不肯。貸款的錢是在丙○○那裡，房子我有說要
    還給自訴人。價金有給自訴人一百萬元。房子是先給一百五十萬元，其餘分三個
    月後分四期每月還一百萬元；被告丙○○辯稱：我也是受害者，房子本來是乙○
    ○要買，因乙○○無法過戶才會過戶到我的名下，本來我們是要合夥辦公，貸款
    現在都是我在繳，乙○○急著要脫手，價錢低一點我也希望能承受，但所有權狀
    目前在乙○○的手上等語。經查，被告丙○○於九十年六月一日向弘御建設有限
    公司、童艷齡（地主），購買坐落花蓮市○○段三三地號土地及其上建物，門牌
    號碼花蓮市○○○街六七號房屋，約定買賣價款：四百五十萬元；付款方式，甲
    方（即被告丙○○）先行辦理過戶及貸款事宜、貸款撥款時甲方先給付乙方五十
    萬元整，剩餘款項於撥貸後三個月之後，分四期給付乙方（即弘御建設有限公司
    、童艷齡），前開房屋、土地已於九十年六月四日移轉登記予被告丙○○，有土
    地房屋買賣契約書、土地、建物登記謄本影本足憑。又被告丙○○提供花蓮市○
    ○段三三地號及三七七建號建物為擔保，向保證責任花蓮第二信用合作社貸款，
    係於九十年八月三十一日，核撥擔保定期放款二百二十萬元，於其本人活期儲蓄
    存款000－000－00000－0號帳戶，有保證責任花蓮第二信用合作社
    九十一年六月三日花二信發字第一三○四號函，函附「放款放出撥貸登錄單」及
    放款轉入活儲存款之「收入傳票」，由上以觀，被告乙○○、丙○○向自訴人童
    艷齡（地主）購買系爭土地，系爭土地移轉登記於被告丙○○名下後，被告丙○
    ○提供系爭土地向保證責任花蓮第二信用合作社貸款，貸得之款項應歸屬被告丙
    ○○所有，被告丙○○亦同時成為貸款之債務人，其持有前開貸得之款項並非持
    有自訴人所有之物，自無侵占可言。再者，被告乙○○、丙○○已給付自訴人買
    賣價金一百五十萬元，業據自訴人陳述在卷（見本院九十一年五月十五日訊問筆
    錄），前開買賣總價金雖為四百五十萬元，然而自訴人僅係地主，買賣標的包含
    土地及房屋，被告乙○○、丙○○於貸款核撥後尚給付自訴人一百萬元，被告二
    人仍有履行其給付買賣價金義務之行為，其後雖未能如約完全履行給付買賣價金
    義務，然非必出於自始無意給付之詐欺犯罪。綜上所陳，並揆諸前揭說明，實難
    僅據被告民事之債務不履行，即遽認被告二人有侵占、詐欺犯行；此外，復查無
    其他積極證據證明被告有自訴意旨所指侵占、詐欺犯行，應認被告犯罪嫌疑不足
    ，爰依刑事訴訟法第三百二十六條第三項，裁定駁回自訴。
據上論斷，應依刑事訴訟法第三百二十六條第三項、第二百五十二條第十款，裁定如
主文。
中      華      民      國    九十一    年      七      月      一      日
                              臺灣花蓮地方法院刑事庭
                                  法  官  林  麗  玉
右正本證明與原本無異。
如對本裁定不服，應於送達後五日內，向本院提出抗告狀。（應抄附繕本）
                                  法院書記官
中      華      民      國    九十一    年      七      月      八      日
